臺灣臺中地方法院民事判決
                                  111年度中小字第234號
原      告  曾麗華  
被      告  林鴛珠  
訴訟代理人  謝逸騰  
當事人間請求損害賠償事件，本院於中華民國111年7月19日言詞
辯論終結，判決如下：
    主    文
被告應給付原告新臺幣16,980元，及自民國111年2月8日起至清
償日止，按週年利率百分之五計算之利息。
原告其餘之訴駁回。
訴訟費用新臺幣1,500元，由被告負擔新臺幣629元，餘由原告負
擔。
本判決原告勝訴部分得假執行。但被告如以新臺幣16,980元為原
告預供擔保，得免為假執行。
    事    實
一、原告主張：被告於民國110年7月30日下午6時47分許，騎乘
    車牌號碼000-000號普通重型機車，沿臺中市西區太原路一
    段由東南向西北方向行駛，行經同路段與大弘四街交岔路口
    欲向西南向轉彎時，疏未注意轉彎車應讓直行車先行，適有
    原告駕駛車牌號碼000-0000號普通重型機車（下稱系爭車輛
    ），亦沿同路段由西北往東南方向行駛至該處，因此閃避不
    及而發生碰撞，原告受有驚嚇，並因此不能工作，另系爭車
    輛亦有損壞，為此，爰依侵權行為之法律關係，請求被告賠
    償系爭車輛修繕費用新臺幣（下同）9,000元，工作損失1,5
    00元、慰撫金30,000元，共計40,500元等語。並聲明：被告
    應賠償原告40,500元，及自起訴狀繕本送達翌日起至清償日
    止，按週年利率百分之5計算之利息。
二、被告則以：系爭車輛於本件事故後僅烤漆掉落而未有其他損
    害，是原告所提修繕費用並無必要且顯屬過高，另原告所受
    傷害輕微，亦無不能工作或需至身心科就診之情形，則原告
    此部分請求亦與本件事故並無相涉等語，並聲明：㈠原告之
    訴駁回。㈡如受不利益判決，願供擔保請准宣告免予假執行
    。
三、得心證之理由
　㈠原告主張於前開時地與被告前開機車發生碰撞，系爭車輛因
    此受損之事實，為被告所不爭執，本院自得採為判決之基礎
    。
　㈡按汽車、機車或其他非依軌道行駛之動力車輛，在使用中加
    損害於他人者，駕駛人應賠償因此所生之損害，民法第191 
    條之2 前段定有明文，此係專就非依軌道行駛之動力車輛在
    使用中之駕駛人責任而為舉證責任倒置之規定，故凡動力車
    輛在使用中加損害於他人者，即應負賠償責任，由法律推定
    駕駛人侵害他人之行為係出於過失。查本件事故係因被告騎
    乘車輛行經肇事地點時與系爭車輛發生碰撞，致系爭輛車受
    損，既如前述，而被告對於防止兩車之碰撞，已如何盡相當
    之注意義務乙節，則未能舉證以實其說，依上開說明，本即
    應推定被告之行為係有過失。次按汽車行駛至交岔路口，轉
    彎車應讓直行車先行，道路交通安全規則第102條第1項第7
    款定有明文。查原告為直行車、被告為轉彎車，有現場照片
    附卷可查，則本件被告騎乘車輛途經肇事地點，理應注意轉
    彎車應讓直行車先行之規定，以預防危險之發生，且依當時
    情形又無不能注意之情事，卻與系爭車輛發生碰撞，致系爭
    車輛受損，顯見被告確有違反上開規定之過失甚明，且其過
    失與系爭車輛受損間，存有相當因果關係，準此，被告過失
    行為既已造成原告受有損害，則原告依上開規定請求被告負
    侵權行為損害賠償之責，即屬有據。
　㈢另按因故意或過失，不法侵害他人之權利者，負損害賠償責
    任；不法毀損他人之物者，應向被害人賠償其物因毀損所減
    少之價額，民法第184 條第1 項前段、第196 條分別定有明
    文。本件被告既因過失而不法毀損系爭車輛，揆諸前開規定
    ，自應負侵權行為損害賠償責任，原告依民法侵權行為之規
    定，請求被告對其因此所受之損害負賠償責任，即屬可取。
    又按所謂請求賠償物被毀損所減少之價值，得以修復費用為
    估價標準，但以必要者為限，例如修理材料費以新品換舊品
    應予折舊（參照最高法院77年第9 次民事庭會議）。茲就原
    告各項請求說明如下：
　1.車損部分
　　證人立誠機車行負責人甲○○於本院審理時證稱：估價單所列
    項目均為本件事故造成之損壞，沒有損壞則毋須估價，均以
    現況為修繕，此外，中柱損壞是系爭車輛傾倒後所造成，一
    般車輛不會有擦傷的狀況等語（本院卷第202至203頁），參
    以，系爭車輛經碰撞後向左倒地，有現場照片附卷可參（本
    院卷第27、第103至112頁、第139至179頁），另系爭車輛之
    左後照鏡、前擋風玻璃、面板、前土除、左前側條、左後側
    條、中柱確有刮傷，亦有照片附卷可佐（本院卷第45至49頁
    ），則原告主張前開部位有修繕之必要，即非無稽，被告抗
    辯：估價單所列修繕項目尚無必要，並非可採。再者，系爭
    車輛之修理費9,000元均為零件費用，並以新零件更換被毀
    損之舊零件，有估價單附卷可查（本院卷第19頁），則揆諸
    上開說明，原告以修理費用作為損害賠償之依據時，自應將
    零件折舊部分予以扣除始屬合理。又依行政院所頒固定資產
    耐用年數表及固定資產折舊率之規定，機械腳踏車之耐用年
    數為3 年，依定率遞減法每年折舊1000分之536 ，其最後1 
    年之折舊額，加歷年折舊累計額，其總和不得超過該資產原
    額10分之9；再依營利事業所得稅查核準則第95條第6 項規
    定「固定資產提列折舊採用定率遞減法者，以1 年為計算單
    位，其使用期間未滿1 年者，按實際使用之月數相當於全年
    之比例計算之，不滿1 月者，以1 月計」，查系爭車輛為10
    9 年10 月出廠，有原告提出之行車執照影本可稽，距本件
    於110年7 月30 日本件車禍發生時，使用未逾1年，依上開
    說明折舊後，零件部分得請求之修繕金額以4,980元（計算
    式:如附表）為合理，逾此範圍之請求，尚屬無據。
　2.不能工作之損失
　　原告主張因本件事故受有1日不能工作之損失1,500元乙節，
    為被告所否認，依民事訴訟法第277條規定，自應由原告為
    舉證之責。查原告提出付款簽收簿、各類所得扣繳暨面扣繳
    憑單為據（本院卷第51至57頁、123至128頁），然本件事發
    時間為夜間，有台中市政府警察局道路交通事故調查卷宗附
    卷可查，而原告並未舉證證明工作性質有夜班之情形，加以
    原告當日亦未有其他就診紀錄，則被告抗辯：原告未有不能
    工作之情事，尚非無憑，依此，原告主張受有不能工作之損
    失，舉證尚有未足，並非可採。
　3.慰撫金
　　按慰撫金之賠償須以人格權遭遇侵害，使精神上受有痛苦為
    必要，其核給之標準固與財產上損害之計算不同，然非不可
    斟酌雙方身份資力與加害程度，及其他各種情形核定相當之
    數額（最高法院51年台上字第223號裁判意旨參照）。查原
    告於本件事故後因憂鬱、躁鬱、焦慮、失眠等相關症狀至院
    就診，有診斷證明書、治療紀錄表附卷可參（本院卷第139
    至179頁），堪認確因本件事故受有精神上損害；被告固抗
    辯車禍對原告造成之影響僅為評估對象之一，無從排除其他
    工作或生活因素致有就診之必要等語，然原告所提診斷證明
    書蓋有醫師印章，加以醫療院所與兩造並無怨隙或利害關係
    ，當無設詞誣陷之理，而前開醫囑乃依原告自述內容，經諮
    商、診療並判定後，認原告因此伴有躁鬱相關症狀之憂鬱症
    ，有前開診斷證明書附卷可考（本院卷第177頁），是原告
    主張因本件事故精神受有損害，即非無由，被告固以前詞置
    辯，然並未再舉證以佐其說，是此部分抗辯，難認有據。此
    外，原告為大學畢業、未婚、從事會計工作、名下有建物一
    棟、機車二輛、汽車一輛，另被告高職畢業、未婚、名下有
    田賦、土地、汽車各一筆等情，業據原告於本院審理時自陳
    在卷，並經本院調閱兩造戶役政及稅務電子閘門資料核閱屬
    實，是本院審酌兩造之身分、地位、經濟能力及原告所受系
    爭傷勢等一切情狀，認原告請求被告賠償12,000元之精神慰
    撫金，應屬適當，逾此部分，尚非可取。
　4.綜上，原告因本件車禍所受損害共16,980元（計算式：4980
    ＋12000 ＝16980）。
四、末按給付無確定期限者，債務人於債權人得請求給付時，經
    其催告而未為給付，自受催告時起，負遲延責任，其經債權
    人起訴而送達訴狀者，與催告有同一之效力；遲延之債務，
    以支付金錢為標的者，債權人得請求依法定利率計算之遲延
    利息；應付利息之債務，其利率未經約定，亦無法律可據者
    ，週年利率為百分之5 ，民法第229 條第2 項、第233 條第
    1 項前段、第203 條分別定有明文。本件原告對被告之侵權
    行為損害賠償債權，核屬無確定期限之給付，既經原告提起
    本件訴訟，而起訴狀繕本業於111 年2月7日送達被告，有送
    達證書可憑（本院卷第65頁），被告迄未給付，當負遲延責
    任。是原告請求自起訴狀繕本送達被告翌日即111 年2月8日
    起，按週年利率百分之5 計算之法定遲延利息，核無不合。
    　　　
五、綜上所述，原告依侵權行為之法律關係，請求被告給付16,9
    80元，及自111 年2月8日起至清償日止，按週年利率百分之
    5 計算之利息，為有理由，應予准許；逾此部分，尚非有據
    ，應予駁回。　　　
六、本件係適用小額程序所為被告敗訴之判決，依民事訴訟法第
    436 條之20規定，應依職權宣告假執行。　　　
七、依民事訴訟法第436 條之19第1 項、第79條規定，本件訴訟
    費用額確定為1,500 元（即原告繳納之第一審裁判費1,000
    元），命兩造依勝敗之比例各負擔如主文第3項所示。　
中　　華　　民　　國　　111 　年　　8 　　月　　9 　　日
以上為正本，係照原本作成。
如不服本判決，應於送達後20日內，以判決違背法令為理由，向
本院提出上訴狀並表明上訴理由（上訴理由應表明一、原判決所
違背之法令及其具體內容；二、依訴訟資料可認為原判決有違背
法令之具體事實），如於本判決宣示後送達前提起上訴者，應於
判決送達後20日內補提上訴理由書（須附繕本）。 
中　　華　　民　　國　　111 　年　　8 　　月　　9 　　日
                               書記官 黃俞婷
附表
-----
折舊時間           金額
第1年折舊值        9,000×0.536×(10/12)=4,020
第1年折舊後價值    9,000-4,020=4,980